【裁判字號】    98,抗,97
【裁判日期】    980923
【裁判案由】    本票裁定強制執行
【裁判全文】
臺灣臺南地方法院民事裁定                98年度抗字第97號
抗  告  人  浚源機械有限公司
法定代理人  乙○○
相  對  人  鑫贊企業有限公司
法定代理人  甲○○
抗告人因與相對人間請求本票裁定強制執行事件，對於民國98年
6月9日本院98年度司票字第1612號民事裁定提起抗告，本院裁定
如下：
    主  文
抗告駁回。
抗告程序費用新臺幣壹仟元由抗告人負擔。
    理  由
一、按執票人向本票發票人行使追索權時，得聲請法院裁定後強
    制執行，票據法第123條定有明文。次按本票既載明免除作
    成拒絕證書，則執票人聲請裁定准予強制執行時，自毋庸提
    出已為付款提示之證據，相對人如主張執票人未為提示，依
    票據法第124條準用同法第95條但書之規定，應由其負舉證
    之責（最高法院84年度台抗字第22號判決意旨參照）。復按
    本票執票人依票據法第123條之規定，聲請法院裁定許可對
    發票人強制執行，係屬非訟事件，此項聲請之裁定，及抗告
    法院之裁定，僅依非訟事件程序，以審查強制執行許可與否
    ，並無確定實體上法律關係存否之效力，如發票人就票據債
    務之存否有爭執時，應由發票人提起確認之訴，以資解決（
    最高法院56年台抗字第714號、57年台抗字第76號判例意旨
    參照）。
二、抗告意旨略以：
    （一）相對人前未曾持原裁定附表所示之本票（下稱系爭本
          票）向抗告人為提示，即逕向本院聲請本票裁定強制
          執行。又鈞院98年度司票字第1612號裁定中，僅記載
          系爭本票之發票日、金額及票號，並無系爭本票之影
          本，則系爭本票是否為抗告人所簽發，抗告人無從知
          悉並辨認相對人所持以向本院聲請本票裁定強制執行
          之系爭本票之實際情形，則相對人所持系爭本票，恐
          系他人所偽造或變造，依法對抗告人自不生效力。
    （二）縱認系爭本票確係抗告人所簽發，然抗告人簽發系爭
          本票係因兩造間之工程合約而互開之履約保證，此觀
          工程合約第17條第2款約定：「簽約之同時甲乙雙方
          互開立面額新台幣伍佰萬元之本票一張以作為雙方之
          履約保證，俟本合約執行完成簽立保固切結書後，相
          互退還」即明；另抗告人同持有以相對人為發票人，
          於民國97年1月23日簽發之本票內載憑票交付抗告人
          票面金額新臺幣（下同）500萬元之本票1紙。又抗告
          人就工程部分均已依約履行完成，而抗告人所屬施工
          人員亦於相對人同意下於3月初撤離工地，足見相對
          人亦認同抗告人已依約履行完成，則依約系爭本票本
          即應返還予抗告人，然相對人為規避付款，遲遲不與
          抗告人做工程結算，抗告人多次欲與相對人調解未果
          ，後又拒不出席公辦調解會，顯見相對人已有不履行
          合約義務給付工程款之嫌，抗告人業於98年5月21日
          持相對人所簽發作為履約保證之本票，向臺灣臺中地
          方法院聲請本票裁定強制執行，經該院以98年度司票
          字第4350號准予執行在案。而相對人於98年6月1日具
          狀提起確認本票債權不存在之訴之書狀之事實及理由
          第四點中陳稱：「原告（即相對人）就系爭工程均依
          約履行，依約系爭本票即應反還予原告……」等語，
          亦足見相對人認同抗告人已依約履行完成，則相對人
          即應返還系爭本票予抗告人。遑論抗告人對相對人有
          何系爭本票所示之債權關係存在，故依票據法第13條
          反面解釋及最高法院73年台上字第1112號裁判意旨，
          抗告人自得以兩造間並無實質債權關係存在之抗辯事
          由，對相對人主張系爭本票之債權對抗告人不存在，
          相對人即應返還系爭本票予抗告人。
    （三）綜上所述，系爭本票之實際情形尚有疑義，且兩造間
          亦無系爭本票所示之債權關係存在，況系爭本票所附
          爭議之合約現正於臺灣臺中地方法院98年度中簡字第
          1897號由相對人上訴中，而該案與本案實為一案，故
          相對人逕向本院聲請本票裁定強制執行實無意義，爰
          請求廢棄原裁定等語。
三、經查：
    （一）本件相對人主張其執有以抗告人為發票人如原裁定附
          表所示之系爭本票，並免除作成拒絕證書，詎提示未
          獲付款，依票據法第123條聲請裁定許可強制執行等
          情，已據提出系爭本票為證，而依本票之記載形式上
          觀察，其已具備本票有效要件，則原審裁定予以准許
          ，即無不合。
    （二）抗告人雖辯稱相對人未曾提示系爭本票云云，然查系
          爭本票上載有該票免除作成拒絕證書等語，而相對人
          於原審之聲請狀主張其已遵期提示系爭本票，參照前
          開說明，抗告人主張相對人未提示系爭本票，自應由
          抗告人負舉證之責，抗告人既未為舉證證明，即難認
          其抗辯為真。
    （三）又本票執票人依票據法第123條規定聲請法院裁定，
          及抗告法院之裁定，均僅依非訟事件程序就本票形式
          上之要件是否具備，以審查強制執行許可與否而已，
          並無確定實體上法律關係存否之效力。因此，抗告人
          上開所稱兩造間無債權關係存在等語即使屬實，亦係
          實體上之爭執，參照首揭說明，應由抗告人另行提起
          民事訴訟以資解決，自非本件非訟程序可得審究，故
          仍應為許可系爭本票強制執行之裁定。
    （四）綜上所述，原裁定就系爭本票裁定准予強制執行，核
          無不合，抗告人執前述理由提起抗告，尚屬無據，應
          予駁回。
四、又按非訟事件，依法應由關係人負擔費用者，法院裁定命關
    係人負擔時，應一併確定其數額；非訟事件程序費用之負擔
    ，有相對人者，準用民事訴訟法有關訴訟費用之規定，分據
    非訟事件法第24條第1項及第21條第2項明文規定。本件抗告
    既經駁回在案，依上開法條規定，本院併予確定抗告程序費
    用1,000元由抗告人負擔。
五、據上論結，本件抗告為無理由，依非訟事件法第46條、第21
    條第2項、第24條第1項，民事訴訟法第495條之1第1項、第4
    49條第1項、第78條，裁定如主文。
中    華    民    國    98    年    9     月    23    日
                  民事第一庭  法  官  陳志成
以上正本係照原本作成。
本裁定除以適用法規顯有錯誤為理由，不得再抗告。如提起再抗
告，應於收受後10日內委任律師為訴訟代理人向本院提出再抗告
狀，並繳納再抗告費新臺幣1,000元。
中    華    民    國    98    年    9     月    23    日
                              書記官  陳淑芬


司法院資訊處製作；財團法人民間司法改革基金會備份。
